最高法院刑事判決　　　　　　　　　　　　　　　　九十一年度台上字第三六六號
　　上　訴　人　甲○○
右上訴人因強盜案件，不服台灣高等法院台南分院中華民國九十年十月三十日第二審
判決（九十年度上訴字第一二七三號，起訴案號：台灣台南地方法院檢察署八十九年
度偵字第一○七二一號），提起上訴，本院判決如左：
    主  文
上訴駁回。
    理  由
按刑事訴訟法第三百七十七條規定：上訴於第三審法院，非以判決違背法令為理由，
不得為之。是提起第三審上訴，應以原判決違背法令為理由，係屬法定要件。且必須
依據卷內資料為具體之指摘，並足據以辨認原判決已具備違背法令之形式，始屬相當
。本件原判決維持第一審論上訴人甲○○以攜帶兇器於夜間侵入住宅竊盜，因防護贓
物、脫免逮捕，而當場施以強暴，累犯罪，處有期徒刑捌年，並應於刑之執行完畢或
赦免後，令入勞動場所，強制工作年，且宣告扣案之長型螺絲起子壹把、小型手電
筒、小鐵鉤各壹支、行動電話手機壹具均沒收之判決，駁回上訴人在第二審之上訴。
係依憑上訴人對於民國八十九年九月十五日晚上七時許，與朱賢璋共同持客觀上足以
作為兇器之長型螺絲起子侵入告訴人張錦輝住宅行竊之事實供認不諱。並參酌告訴人
張錦輝指訴及證人陳秋煌供證之情節。復有上訴人及共犯朱賢璋所有供犯罪所用之長
型螺絲起子一把、小型手電筒、小鐵鉤各一支、行動電話一具扣案及台南縣警察局永
康分局贓物認領保管單一紙、告訴人受傷之永康榮民醫院診斷證明書附卷可稽等證據
資料，而為論斷，已述其所憑之證據及認定之理由。而以上訴人雖否認有為防護贓
物、脫免逮捕而對告訴人施暴之準強盜罪犯行，辯稱：告訴人所受之傷係因追趕伊時
緊張而自己跌倒的，伊並無施任何強暴脅迫，且告訴人拿鐵條追打伊時，伊僅本能的
自我防衛以手抵擋，並將贓物返還告訴人。又告訴人於取回失竊物後，並未停止毆打
之行動，致伊全身皆傷，而以伊之體格論，若真要逃離現場應非告訴人所能阻擋，若
伊真為求脫免逮捕而對告訴人施強暴脅迫，告訴人之上半身焉有可能未受任何傷害云
云。然查上訴人於警訊時自承：當時在一樓樓梯口與告訴人相遇，曾用手上之螺絲起
子要抵擋告訴人之攻擊等語。又告訴人於警訊時供稱：「在我跟蹤歹徒（甲○○），
途中甲○○隨地拿了三塊磚頭丟我，均讓我閃躲過去後，甲○○又持一大塊磚頭砸向
我，為要閃避甲○○的動作致我摔倒受傷，甲○○又持一只空瓶先行砸破後刺向我，
又讓我閃過去」等語，嗣於檢察官偵訊時陳稱：「我一面追，他一面用他肩上背的東
西丟向我，丟了二次，他趁我不注意時立即自地上揀起磚塊向我丟過來，在經過工地
時又拿木條要打我，我用手持的鐵棍打掉，他又拿維士比的玻璃罐要打我，又被我打
掉」云云，於第一審法院指稱：「在追逐過程中他不斷以竊得之物向我丟去，再拿磚
塊丟我，追到一處工地時又拿長木棍丟我，途中並撿拾玻璃空瓶砸碎後丟我」等語，
所述前後略有不符，惟其指述上訴人對其施暴之基本事實並無二致。參之告訴人係在
追躡上訴人之緊急情況下，並要躲避上訴人突來之攻擊，自無暇一一細記上訴人究係
拿幾次磚塊對其攻擊及遭上訴人以肩上之物、木棍、空玻璃瓶攻擊之順序，尚難因此
部分供述稍有歧異即遽認其指述有矛盾而不可採。上訴人所辯顯係避就之詞，不足採
信。在理由內依憑卷證資料詳加指駁。並說明上訴人素行不良，於六十五年間即有傷
害前科，並自六十七年間起，年甫二十歲即開始犯竊盜罪，嗣於七十八年起又陸續有
妨害自由、盜匪及多次竊盜罪前科，其所犯盜匪罪經減刑為有期徒刑四年八月，竊盜
罪經減刑為有期徒刑二年三月，並應於刑之執行前令入勞動場所強制工作，嗣經定應
執行刑為有期徒刑六年二月，並應於刑之執行前強制工作，而於八十四年十月十六日
假釋出獄，刑期應至八十七年十二月二十日期滿，其在假釋期滿前，復因再犯連續結
夥三人竊盜罪，並經台灣高等法院高雄分院於八十八年七月二十一日以八十八年度上
易字第一一八號判處有期徒刑二年六月確定，且目前除涉犯本件加重強盜罪外，另因
涉嫌盜匪案件甫在法院審理中，有其前科資料查註紀錄表附卷可稽，足認上訴人係因
遊蕩、怠惰而犯罪，且有長期犯罪之習慣，對社會之危害性非輕，依其犯罪情節及犯
罪習性，適用刑法第九十條之規定對上訴人實施強制工作三年處分，尚符合憲法比例
原則之精神，爰併諭知應於刑之執行完畢或赦免後，令入勞動場所強制工作三年之理
由。從形式上觀察，原判決並無應於審判期日調查之證據未予調查，或判決理由矛盾
、或認定事實違背證據法則之違法情形存在。上訴意旨，置原判決所為之明白論斷於
不顧，專憑其個人意見，就原審採證認事職權之適法行使及原判決理由已詳細說明之
事項漫事爭執，並請求法院為無益之調查，難認已符合首揭法定之第三審上訴要件。
其上訴違背法律上之程式，應予駁回。
據上論結，應依刑事訴訟法第三百九十五條前段，判決如主文。
中      華      民      國    九十一    年      一      月    二十三    日
                              最高法院刑事第十一庭
                                  審判長法官  林  增  福
                                        法官  邵  燕  玲
                                        法官  吳  昆  仁
                                        法官  陳  世  雄
                                        法官  惠  光  霞
      右正本證明與原本無異
                                              書  記  官
中      華      民      國    九十一    年      一      月    三十一    日
